臺灣屏東地方法院交通事件裁定　　　　　94年度交聲字第47號
原處分機關　交通部公路總局高雄區監理所屏東監理站
異　議　人
即受處分人　甲○○　男　40歲.
上列異議人因違反道路交通管理處罰條例案件，對於交通部公路
總局高雄區監理所屏東監理站民國94年3 月22日之裁決（屏監違
字第裁82─Ｖ00000000號），聲明異議，本院裁定如下：
    主  文
異議駁回。
    理  由
一、按汽車駕駛人，行車速度，超過規定之最高時速者，處新臺
    幣（下同）1200元以上2400元以下罰鍰；又汽車駕駛人違反
    上開規定者，除依原條款處罰鍰外，並予記違規點數1 點，
    道路交通管理處罰條例第40條第1 項、第63條第1 項第1 款
    分別定有明文。次按汽車駕駛人之行為有其他違規行為經以
    科學儀器取得證據資料之情形，當場不能或不宜攔截製單舉
    發者，得對汽車所有人逕行舉發處罰，道路交通管理處罰條
    例第7 條之2 第1 項第6 款亦定有明文。
二、本件汽車駕駛人梁藝瀕駕駛異議人即受處分人甲○○所有之
    車牌號碼8M─3160號自小客車，於民國94年2 月4 日9 時9
    分許，行經台27線北上75.5公里處，明知該處速限70公里，
    詎以88公里之時速即超過最高時速18公里速度行駛，而為警
    員架設於路旁之雷達測速照相機拍照取證，並於94年2 月20
    日由屏東縣警察局交通隊警員張嘉聰以受處分人所有之自小
    客車違反道路交通管理處罰條例第41條第1 項規定之行為逕
    行製單舉發。受處分人依限期到案提出申訴，經向原舉發機
    關查證違規屬實，該站遂於94年3 月22日裁處受處分人罰鍰
    1700元及記違規點數1 點。
三、異議意旨略以：異議人收到罰單後，曾於94年3 月3 日前往
    被拍攝地點，依其攝影角度可知警察所擺設之機器並非架設
    在道路，而係在私人土地上，其前方有水泥擋牆及廣告招牌
    遮蔽，警車停放於私宅旁，實非正當之行政行為。而異議人
    提出申訴後，屏東縣警察局交通隊則稱警員執勤時有在前方
    100 公尺處擺置「前有測速照相」之告示牌，惟駕駛人梁藝
    瀕當時駕駛前開自小客車行經該處，並未看見該告示牌，而
    警員所提出告示牌之照片係事後補拍，且該告示牌與警政署
    所製作之規格不符，警察取締違規超速照相，應將警車停放
    於路肩，並於車前擺設測速器，不應利用地形、地物隱藏警
    車及測速器等語。
四、經查，本件汽車駕駛人梁藝瀕上開違規事實，有測速照片在
    卷可資佐證；至受處分人雖以前詞置辯，惟行車速限本為駕
    駛人應隨時注意之事，以維護並確保行車及其餘用路人之安
    全，是不論該處是否設有測速照相，行車者皆應保持行車速
    限，此乃駕駛者之基本注意義務，從而，縱行政機關未設有
    警告標誌或交通速限標誌，亦無法免除此基本注意義務。況
    證人即告發之警員張嘉聰於本院94年4 月26日調查時，已具
    結擔保其供述之真實性證稱：「照片中道路速限70公里標誌
    距離測速器架設的位置約300 公尺，而照片中的長方形活動
    式告示牌則距離測速器架設之位置約100 公尺，測速器架設
    之位置是在水溝上面，那裡可以看到車子，我們用的是感應
    器，感應器的高度與圍牆的高度一樣高，是對著來車的方向
    ，感應器架設與道路平行，感應器的鏡頭則是跟道路垂直，
    相機是斜的，該處速限為70公里，我們設定80公里，達到81
    公里時就會自動拍照，我們當時是在警車上。」等語明確，
    且該證人身為公職，與受處分人素不相識，復無仇怨，應無
    設詞誣陷、身觸偽證重罪之必要，其證言自堪採信，證人既
    已於測照地前方100 公尺處即豎立「前有測速照相」告示牌
    ，即非違規人所指隱密性執行取締，再者，本件駕駛人梁藝
    瀕超速行駛之違規事實，係經執勤員警以定點設置之測速儀
    器所測得，乃以科學儀器取得之證據資料，依法本有證據能
    力，足資證明駕駛人梁藝瀕超速行駛之違規情事；且該採證
    照片中科學儀表板亦已清楚標明，鎖定處罰之違規超速車輛
    （車號8M─3160號自用小客車）係於台27線北上75.5公里處
    ，經測速時速88公里等情，亦有原舉發機關之採證照片在卷
    可憑。是該車確有前開超速違規行駛之情形，要屬無疑。受
    處分人徒以至該處察看採證照片拍攝角度，認執勤員警將測
    速器架設於水泥擋牆後方之私人土地，且將警車藏於民宅旁
    秘密照相，亦未在前100 公尺處設置「前有測速照相」的告
    示牌，以及擺設之告示牌與警政署頒布之規格不符等詞置辯
    ，惟原舉發機關有無豎立「前有測速照相」之警示標誌，或
    擺設規格不符之告示牌及將警車停放於路肩並架設測速器，
    並非不能依法舉發違規事件，亦與本件違規之成立不生影響
    ，異議人前開所辯並不足採。此外，本院經查亦無任何證據
    足資證明執勤員警有捏造事實、違法取締之情事，則執勤警
    員本其加強道路交通管理、維護交通秩序、確保交通安全職
    責所為之逕行舉發，自應受到合法、正確而真正之推定。受
    處分人空言指摘原舉發不當，尚屬無據。從而，原處分機關
    據以援引上開規定，裁處罰鍰新臺幣1700元整，並記違規點
    數1 點，逾期則依裁決書處罰主文規定處罰，並無不當，
    本件異議為無理由，應予駁回。
四、據上論斷，應依道路交通管理處罰條例第87條、道路交通案
    件處理辦法第19條，裁定如主文。
中　　華　　民　　國　　94　　年　　5 　　月　　31　　日
                  交通法庭      法  官  余德正
以上正本證明與原本無異。
如不服本裁定應於收受送達後五日內向本院提出抗告書狀敘述抗
告之理由抗告於台灣高等法院高雄分院。
                                書記官  潘美碧
中　　華　　民　　國　　94　　年　　6　　月　　3 　　日
